臺灣新竹地方法院刑事判決　　　　　　　 95年度訴字第719號
公　訴　人　臺灣新竹地方法院檢察署檢察官
被　　　告　甲○○
上列被告因違反毒品危害防制條例案件，經檢察官提起公訴（95
年度毒偵字第1063號）暨移送併案審理（臺灣雲林地方法院檢察
署95年度毒偵字第1811號），被告於本院準備程序為有罪之陳述
，爰經合議庭裁定由受命法官獨任行簡式程序審理，並判決如下
：
    主    文
甲○○施用第一級毒品，累犯，處有期徒刑拾月。扣案第一級毒
品海洛因貳包（管制條碼編號：000000000，合計淨重
零點零柒公克，空包裝總重零點參捌公克）、壹包（人工鑑別編
號：000000000，淨重零點壹捌公克，空包裝重零點貳
陸公克），均沒收銷燬之；注射針筒貳支，均沒收。
　  事    實
一、
(一)、甲○○前於民國93年間，因施用第一級毒品案件，經臺灣
      臺中地方法院於93年8月23日以93年度訴字第1508號判決
      判處有期徒刑9月確定，並於94年6月16日縮刑期滿執行完
      畢。
(二)、甲○○前因施用毒品案件，經臺灣臺中地方法院以88年度
      毒聲字第142號裁定送觀察、勒戒後，因認無繼續施用毒
      品之傾向，由臺灣臺中地方法院檢察署檢察官以88年度偵
      字第1717號為不起訴處分確定；又因施用毒品案件，經臺
      灣臺中地方法院以92年度毒聲字第2681號裁定送觀察、勒
      戒後，因認無繼續施用毒品之傾向，於92年11月20日執行
      完畢釋放，並經臺灣臺中地方法院檢察署檢察官以92年度
      毒偵字第3217號為不起訴處分確定。
(三)、詎甲○○仍不知戒慎其行，復於前開觀察勒戒執行完畢釋
      放後5年內，基於施用第一級毒品海洛因之單一犯意，自
      95年4月間某日起至同年11月22日止，在新竹縣竹北市○
      ○路與博愛街口附近、雲林縣虎尾鎮○道路旁及不詳地點
      等處，以針筒注射方式，反覆延續施用第一級毒品海洛因
      多次。嗣分別為警查獲如下：
   1、95年6月7日晚上9時30分許，為警在新竹縣竹北市○○路
      與博愛街口查獲，並扣得其所有第一級毒品海洛因2包（
      合計淨重0.07公克，空包裝總重0.38公克）、第二級毒品
      安非他命乙包（毛重0.3公克，甲○○涉犯持有第二級毒
      品罪嫌部分另經檢察官簽分偵辦），經採集其尿液送驗結
      果呈鴉片類毒品陽性反應。（臺灣新竹地方法院檢察署95
      年度毒偵字第1063號起訴）
   2、95年11月24日下午4時40分許，在雲林縣虎尾鎮○○里○
      ○○○○路竹圍80號前，因發生交通事故為警到場處理，經
      甲○○同意搜索後，在其所駕駛之6357-NW號自小客車內
      扣得其所有第一級毒品海洛因乙包（淨重0.18公克，空包
      裝重0.26公克）、供施用第一級毒品海洛因所用之注射針
      筒2支，經採集其尿液送驗結果呈嗎啡（海洛因人體代謝
      物）陽性反應。（臺灣雲林地方法院檢察署95年度毒偵字
      第1811號併案）
二、案經新竹市警察局第二分局報告臺灣新竹地方法院檢察署檢
    察官偵查起訴，暨雲林縣警察局虎尾分局報告臺灣雲林地方
    法院檢察署檢察官偵查移送併案審理。
    理    由
一、本件被告甲○○所犯施用第一級毒品罪，非死刑、無期徒刑
    、最輕本刑為 3年以上有期徒刑之罪，或高等法院管轄第一
    審之案件，被告於本院準備程序進行中，就被訴事實為有罪
    之陳述，經本院合議庭認合於刑事訴訟法第273條之1第1項
    之規定，裁定進行簡式審判程序，合先敘明。
二、認定犯罪事實所憑之證據及理由：
(一)、訊據被告甲○○對於前揭施用第一級毒品海洛因之犯罪事
      實於本院準備程序、審理時坦承不諱，而被告分別於前述
      時間，經採集尿液送驗結果分別呈鴉片類毒品、嗎啡陽性
      反應，有新竹市警察局辦理煙毒、麻醉藥品案尿液送驗受
      檢人真實姓名代號對照表暨送驗登記簿、臺灣檢驗科技股
      份有限公司95年6月26日報告編號：CH/2006/60453號濫用
      藥物尿液檢驗報告、雲林縣警察局虎尾分局查獲毒品嫌犯
      尿液送檢真實姓名對照表、濫用藥物尿液檢驗檢體監管紀
      錄表、詮昕科技股份有限公司95年12月13日報告編號：5C
      050016號濫用藥物尿液檢驗報告各乙份附卷可參（分別見
      95年度毒偵字第1063號偵查卷影印卷【下稱第1063號卷】
      第44至45頁、本院卷第67至70頁），復有白色粉末3包扣
      案足資佐證，且扣案白色粉末3包經送鑑驗後，確均為第
      一級毒品海洛因（2小包部分，合計淨重0.07公克，空包
      裝重0.38公克；乙包部分淨重0.18公克，空包裝重0.26公
      克），分別有法務部調查局95年6月8日調科壹字第100003
      070號、95年12月18日調科壹字第0952304816號鑑定通知
      書（見第1063卷第46頁）、鑑定書在卷可參（見本院卷第
      56頁），此外尚有被告所有供其施用第一級毒品海洛因所
      用之注射針筒2支扣案可資佐證，足認被告之自白與事實
      相符，應堪採信。
(二)、再被告前因施用毒品案件，經臺灣臺中地方法院以88年度
      毒聲字第142號裁定送觀察、勒戒後，因認無繼續施用毒
      品之傾向，由臺灣臺中地方法院檢察署檢察官以88年度偵
      字第1717號為不起訴處分確定；又因施用毒品案件，經臺
      灣臺中地方法院以92年度毒聲字第2681號裁定送觀察、勒
      戒後，因認無繼續施用毒品之傾向，於92年11月20日執行
      完畢釋放，並經臺灣臺中地方法院檢察署檢察官以92年度
      毒偵字第3217號為不起訴處分確定等情，有刑案資料查註
      紀錄表、全國施用毒品案件紀錄表、受觀察勒戒人毒品及
      前科紀錄簡列表、臺灣高等法院被告前案紀錄表、全國前
      案簡列表各乙份在卷可參，是被告於觀察勒戒執行完畢釋
      放後5年內再犯毒品危害防制條例第10條第1項之施用第一
      級毒品罪，洵堪認定，本件事證明確，應依法論罪科刑。
三、論罪科刑：
(一)、成立罪名：核被告所為，係犯毒品危害防制條例第10條第
      1項之施用第一級毒品罪，而其持有第一級毒品之行為，
      為施用毒品之當然行為，不另論以持有第一級毒品罪。
(二)、集合犯之認定：按刑事法若干犯罪行為態樣，本質上原具
      有反覆、延續實行之特徵，立法時既予特別歸類，定為犯
      罪構成要件之行為要素，則行為人基於概括之犯意，在密
      切接近之一定時、地持續實行之複次行為，倘依社會通念
      ，於客觀上認為符合一個反覆、延續性之行為觀念者，於
      刑法評價上，即應僅成立一罪。學理上所稱「集合犯」之
      職業性、營業性或收集性等具有重複特質之犯罪均屬之，
      例如經營、從事業務、收集、販賣、製造、散布等行為概
      念者是（最高法院95年臺上字第1079號判決意旨參照），
      亦即立法者針對特定刑罰規範之構成要件，已預設其本身
      係持續實行之複次行為，具備反覆、延續之行為特徵，故
      將之總括或擬制一個構成要件之「集合犯」行為，因刑法
      評價之構成要件之行為單數，應僅成立一罪。第按，毒品
      危害防制條例規範之「毒品」本質即具有成癮性、濫用性
      ，故施用毒品者，亦多具有「成癮性、濫用性、依賴性」
      ，戒除、遮斷不易，因之87年間全文修正及嗣後再修正之
      毒品危害防制條例乃改採觀察、勒戒及強制戒治保安處分
      先行立法，對於初犯施用毒品者，先施以觀察、勒戒及強
      制戒治等保安處分以協助戒除、遮斷毒癮，如施以觀察、
      勒戒及強制戒治等保安處分後，仍無法戒除、遮斷毒癮，
      始處以刑罰。因此，立法者修正毒品危害防制條例時，顯
      然對施用毒品者本質上即具有反覆、延續實行之特徵有所
      認知，而預設將施用毒品者反覆、延續實行施用毒品之複
      次自然行為特別歸類總括評價為刑罰「構成要件單數」實
      質上一罪之「集合犯」甚明。揆諸上開說明，毒品危害防
      制條例第10條第1、2項施用第一、二級毒品罪，在刑法評
      價上顯應重新界定評價為實質上一罪之「集合犯」。至實
      務上歷來對於反覆多次施用毒品者多認為係屬「構成要件
      複數」之數行為，而分別依刑法修正施行前連續犯或刑法
      修正施行後數罪實質競合之規定分別論一連續犯裁判上一
      罪或實質競合數罪，則顯有過度評價之不當，為本院變更
      法律見解後所不採，先此敘明。查本件被告業已自承其因
      患病、失業想不開而多次施用毒品，前經2次觀察勒戒及
      服刑出監後，卻仍然無法克制自己，再度於密切接近之時
      間、地點施用第一級毒品海洛因，顯見被告係出於施用第
      一級毒品之單一行為決意至明。又被告最初施用第一級毒
      品海洛因之行為時間雖在95年4月間，其間法律縱有變更
      ，惟因其行為繼續實施至新法施行以後之95年11月22日止
      ，即應適用新法，尚無行為後法律變更可言，是此部分毋
      庸為新舊法之比較適用，應逕行適用修正後刑法之相關規
      定論處。
(三)、累犯：被告有事實欄一 (一) 所載有期徒刑執行完畢之前
      科，為前揭刑案資料查註紀錄表、臺灣高等法院被告前案
      紀錄表及全國前案簡列表所載明，其受有期徒刑執行完畢
      ，5年以內故意再犯本件有期徒刑以上之罪，應依刑法第4
      7條第1項之規定論以累犯，並加重其刑。
(四)、併予審酌：檢察官雖未就被告自95年4月間起至95年6月4
      日止及95年6月7日起至同年11月22日止之施用第一級毒品
      犯行起訴，惟此部分犯行與已起訴施用第一級毒品部分既
      具有集合犯之實質上一罪關係，為起訴效力所及，且經移
      送併辦，本院自得併予審究，併此敘明。
(五)、量刑：爰審酌被告已因施用毒品經2次觀察勒戒及服刑後
      ，均不能戒除惡習，顯然自制力薄弱，參以其施用第一級
      毒品之次數、時間，所為僅戕害自身身心健康，犯罪手段
      、情節及所生危害均尚非重大，且於本院審理時，均坦承
      犯行並深表悔意，態度尚佳，已前往醫院進行毒品之替代
      療法（參本院卷第85頁）等一切情狀，量處如主文所示之
      刑，以資懲儆。
(六)、扣案物之沒收：扣案之第一級毒品海洛因2包（管制條碼
      編號：000000000，合計淨重0.07公克，空包裝總重0.38
      公克，均以95年度白保管字第238號扣押中，扣押物品清
      單見第1063號卷第38頁）、乙包（人工鑑別編號：000000
      000，淨重0.18公克，空包裝重0.26公克，以96年度白保
      管字第4號扣押中，扣押物品清單見本院卷第57頁），係
      毒品危害防制條例第2條第2項第1款所規定之第一級毒品
      ，屬違禁物，不問屬於被告與否，爰均依毒品危害防制條
      例第18條第1項前段之規定，併予宣告沒收銷燬之；扣案
      之注射針筒2支（均以96年度保管字第28號扣押中，扣押
      物品清單見本院卷第58頁），為被告所有供施用第一級毒
      品海洛因犯行所用之物，應依刑法第38條第1項第2款之規
      定宣告沒收。
據上論斷，應依刑事訴訟法第273條之1第1項、第299條第1項前
段、毒品危害防制條例第10條第1項、第18條第1項前段、刑法第
11條前段、第47條第1項、第38條第1項第2款，判決如主文。
本案經檢察官林奕到庭執行職務。
中    華    民    國    96    年     2    月    12    日
                  刑事第三庭  法  官  林惠君
以上正本證明與原本無異。
如不服本判決，應於判決送達後10日內向本院提出上訴狀（應附
繕本，切勿「逕送上級法院」），上訴於臺灣高等法院。
中　　華　　民　　國　　96　　年　　2 　　月　　12　　日
                              書記官  蔣淑君
附錄本案論罪科刑法條：
毒品危害防制條例第10條第 1項
施用第一級毒品者，處6月以上5年以下有期徒刑。
